【裁判字號】    97,易,1999
【裁判日期】    980625
【裁判案由】    詐欺等
【裁判全文】
臺灣彰化地方法院刑事判決              97年度易字第1999號
公  訴  人  臺灣彰化地方法院檢察署檢察官
被      告  午○○
            辰○○
上  一  人
選任辯護人  林瓊嘉律師
被      告  戊○○
                    號
選任辯護人  陳鴻謀律師
被      告  辛○○
選任辯護人  陳宏盈律師
被      告  卯○○
選任辯護人  盧永盛律師
上列被告因贓物案件，經檢察官提起公訴（97年度偵字第3371號
、第5457號、第8944號）及就部分同一案件移送併辦（97年度偵
字第11398號），本院判決如下：
    主  文
午○○、辰○○、戊○○、辛○○、卯○○均無罪。
    理  由
一、公訴意旨略以：被告午○○係址設台中縣大甲鄉○○街96巷
    2號之1「興華資源回收場」之負責人、被告辰○○係址設台
    中縣龍井鄉○○路○段126號之「典亮資源回收場」之負責人
    、被告戊○○係址設台中縣豐原市○○路58巷綠山段114號
    之「天奕資源回收場」之負責人、被告辛○○係址設苗栗縣
    苑裡鎮13北房6之9號之「利多資源回收場」之負責人、被告
    卯○○係址設彰化縣員林鎮○○路○段190號之「員林資源回
    收場」之負責人，其等從事資源回收工作已久，均明知資源
    回收業者對收購物品應詳加查證、核對變賣者之身分，並登
    記變賣者身分資料，不得收買來路不明之贓物，亦均可認識
    各於收買如附表所示鋼材當時，同案被告巳○○（所涉如附
    表所示之詐欺等犯行，本院另行審結）前來變賣之鋼材，係
    來路不明之贓物，竟仍各基於故買贓物之未必故意，分別於
    如附表所示之時間，向同案被告巳○○各收買如附表所示之
    贓物（被告午○○收購之贓物如附表編號1至8所示，被告辰
    ○○收購之贓物如附表編號9、10所示，被告戊○○收購之
    贓物如附表編號11、12、14、15所示，被告辛○○收購之贓
    物如附表編號13所示，被告卯○○收購之贓物如附表編號16
    至21所示），再陸續轉賣。因認被告午○○、辰○○、戊○○、辛○○、卯○○分別涉犯刑法第349條第2項之故買贓物
    罪嫌等語。
二、按犯罪事實應依證據認定之，無證據不得認定犯罪事實；不
    能證明被告犯罪者，應諭知無罪之判決，刑事訴訟法第154
    條第2項、第301條第1項分別定有明文。又刑事訴訟法上所
    謂認定事實之證據，係指足以認定被告確有犯罪行為之積極
    證據而言，該項證據自須適合於被告犯罪事實之認定，始得
    採為斷罪資料；且事實之認定應憑證據，如未發現相當證據
    ，或證據不足以證明，自不能以推測或擬制之方法，以為裁
    判之依據；次按認定不利於被告之事實，須依積極證據，茍
    積極之證據本身存有瑕疵而不足為不利於被告事實之認定，
    即應為有利於被告之認定，更不必有何有利之證據，而此用
    以證明犯罪事實之證據，猶須於通常一般人均不至於有所懷
    疑，堪予確信其已臻真實者，始得據以為有罪之認定，倘其
    證明尚未達到此一程度，而有合理性之懷疑存在，致使無從
    為有罪之確信時，即應為無罪之判決，最高法院29年上字第
    3105號、30年上字第816號、40年台上字第86號、76年台上
    字第4986號判例意旨及82年度台上字第163號判決意旨可資
    參照。
三、公訴人認被告午○○、辰○○、戊○○、辛○○、卯○○等
    涉犯刑法第349條第2項之故買贓物罪嫌，無非以：同案被告
    巳○○、證人即被害人乙○○、己○○、甲○○、癸○○、
    丑○○、證人即貨車駕駛庚○○、子○○、壬○○、丁○○
    等之證言，以及被告午○○、辰○○、戊○○、辛○○、卯
    ○○於收購堪用且市面上少見之鋼軌樁、大鋼片（鋼板）之
    際，卻未要求提供來源證明，亦未登記出賣者之年籍資料等
    ，為其主要之論據。
四、訊據被告午○○、辰○○、戊○○、辛○○、卯○○，被告
    午○○固承認同案被告巳○○有載鋼材前往伊之資源回收場
    過磅，另被告辰○○、戊○○、辛○○、卯○○固均坦承各
    向同案被告巳○○收購如附表編號9以下所示之鋼材，惟均
    矢口否認有何本件犯行。(1)被告午○○辯稱：因同案被告巳
    ○○載去之鋼材太大，伊無法處理，於過磅後，伊並未買下
    ，而由同案被告巳○○載走等語。(2)被告辰○○辯稱：伊於
    向同案被告巳○○收購如附表編號9、10所示之鋼材時，有
    問該等物品從何而來，其回說公司經營不下要賣掉，伊亦有
    詢問其身分，但因其說未帶身分證件，伊乃登記當時貨車司
    機即證人丁○○之駕照及貨車車牌等資料，並請同案被告巳
    ○○、證人丁○○於磅單上簽名，另伊有要求同案被告巳○○以其手機撥打伊之手機，以便留下連絡電話，亦同時要其
    提供住家電話，伊亦有撥打該電話前去確認確有此人，再者
    伊係以當時之廢鐵回收價格每公斤新臺幣（下同）12元購入
    ，於買入時未懷疑係贓物等語。(3)被告戊○○辯稱：伊當時
    係分別以廢鐵回收價格約每公斤11、12元之價格，於向同案
    被告巳○○購買如附表編號11、12、14、15所示之鋼材時，
    有要求同案被告巳○○提供身分證件資料，但因其不願意提
    供，只好登記各次貨車之車牌，另伊經營之資源回收場，設
    有多支監視器可錄影存證，欲銷售贓物之人應不敢至伊之回
    收場販賣，且於被害人至伊之回收場找尋物品時，伊亦係主
    動報案，並提供錄影光碟供警方查察，伊確無買受贓物之故
    意等語。(4)被告辛○○辯稱：伊僅係「利多資源回收場」之
    員工，並非負責人。同案被告巳○○前來變賣鋼材時，自稱
    為「陳俊文」，並稱該等鋼材，係因工地結束要變賣等語，
    伊有向其要身分證件，但因其說沒帶，伊就抄下同案被告巳
    ○○當時搭乘之自用小客車車號、載運該等鋼材之吊車車牌
    號碼、所屬車行，並記下其手機號碼及身分證號碼，伊係回
    收場之員工，購入贓物對伊並無助益等語。(5)被告卯○○辯
    稱：同案被告巳○○於第一、二次來「員林資源回收場」變
    賣鋼材時，表示年關將近，工程已完工，因發放員工薪資吃
    緊，所以要變賣等語，伊雖要求其提供身分證件，因其表示
    未攜帶而未予登記，但由於該二次之鋼材，均係由伊認識之
    起重行司機即證人寅○○載運而來，且伊係以當時廢鐵市價
    收購，況該回收場亦架設有多支監視器，故未懷疑該等鋼材
    之來源有何問題，而其後幾次之買入，同案被告巳○○雖係
    委由其他之貨運司機載運過來，但因已有先前二次之交易經
    驗，且當時又快到農曆年，較忙，故亦未懷疑同案被告巳○○出售之鋼材有何問題。伊僅係「員林資源回收場」之員工
    ，實無故買贓物之動機等語。
五、經查：
  (一)按刑法第349條第2項之故買贓物罪，係以知情故買為要件，
    亦即行為人是否有贓物之認識，應以行為人於收受、故買時
    有無認識為必要；且故買贓物罪應以行為人明知為贓物而有
    償取得贓物之所有權始足成立（最高法院92年度台上字第51
    31號、83年度台上字第2644號判決意旨參照）。亦即，刑法
    上故買贓物罪之成立，除客觀上須行為人有故買之行為外，
    更須以行為人對其所買受之物，於主觀上明知係贓物為必要
    。故此，本件公訴人起訴被告午○○、辰○○、戊○○、辛○○、卯○○等人之故買贓物罪是否成立，其關鍵乃在於被
    告午○○、辰○○、戊○○、辛○○、卯○○等人於買受如
    附表所示鋼材之際，對於該等鋼材為來源不明之贓物，是否
    具有認識，並出於買受贓物之故意予以買受，茍未能證明被
    告午○○、辰○○、戊○○、辛○○、卯○○等人有此犯意
    ，即不能以故買贓物罪相繩。
  (二)同案被告巳○○分別出售予被告午○○、辰○○、戊○○、
    辛○○、卯○○等人如附表所示之鋼材，固係詐騙自被害人
    新統安機械工程有限公司（以下簡稱：新統安公司）、勝億
    工程有限公司（以下簡稱：勝億公司）、全暐企業有限公司
    （以下簡稱：全暐公司）、嘉南重機械有限公司（以下簡稱
    ：嘉南公司）及瑞金起重企業社（以下簡稱：瑞金企業社）
    而來之贓物，已據同案被告巳○○於警、偵訊及本院審理時
    供承甚明，復有證人即上開公司之負責人乙○○（新統安公
    司）、己○○（勝億公司）、甲○○（全暐公司）、丑○○
    （瑞金企業社）及嘉南公司之員工癸○○等之指述在卷可參
    ，而可認定。另被告午○○確實向同案被告巳○○購入如附
    表編號1至8所示之鋼材，亦據證人即同案被告巳○○及證人
    即貨車駕駛庚○○（如附表編號6、8所示）於本院審理時具
    結證述甚詳。證人巳○○、庚○○與被告午○○素無冤仇嫌
    隙，應無栽誣構陷被告午○○之必要，是被告午○○否認向
    證人巳○○購買鋼材一節，並無可採。按此，被告午○○確
    向證人巳○○購入附表編號1至8所示鋼材等情，亦堪認定。
  (三)惟查：
  1.關於被告午○○、辰○○、戊○○、辛○○、卯○○與證人
    巳○○間買賣如附表所示鋼材之過程：
    (1)就被告午○○部分，證人巳○○於警詢時證稱：其載運8
      車次鋼材到興華資源回收場內變賣時，有拿其吊車駕照給
      資源回收場內工作人員查看，每次都有詢問鋼材來源並登
      記資料。興華資源回場工作人員詢問來源時，其都向他們
      講說是工程完工後之廢料，並都騙他們說是做國道6號工
      程所剩下的廢料等語（見和警分偵字第0970009888號卷第
      2頁）；證人巳○○於本院審理時並結證稱：其跟被告午
      ○○說載去之鋼材係工程完成後之廢料，因為其上有生鏽
      、泥土。被告午○○有登記其姓名、身分證號，其係用吊
      車牌照給伊，上面有其姓名、身分證號，第三趟時，被告
      午○○有問東西這麼多，有沒有問題，其回答說沒有問題
      等語（見本院卷二第67頁）。足見被告午○○在向證人巳
      ○○買入如附表編號1至8所示之鋼材時，均有詢問該等鋼
      材之來源，並向證人巳○○索取身分證件資料予以登記，
      留供事後查證之用。
    (2)就被告辰○○部分，證人巳○○於本院審理時結證稱：其
      前去「典亮資源回收場」變賣鋼材時，係與被告辰○○接
      洽，其有告知伊該等東西係工程廢料，被告辰○○要登記
      其資料時，其係出示紅單子給伊，並留下家裡電話，被告
      辰○○有跟其要身分證，其表示未攜帶等語（見本院卷二
      第67頁）。足見證人巳○○係以工程廢料名義變賣如附表
      編號9、10所示之鋼材予被告辰○○，而被告辰○○於向
      證人巳○○要求提出身分證件時，證人巳○○以未攜帶為
      由，僅出示交通違規通知單並留下其家裡電話予被告辰○○。再參之警方持本院核發之搜索票，前往被告辰○○經
      營之上開資源回收場搜索所扣押之「舊貨（資源回收）業
      （公司）買入登記簿」及「古鐵過磅單兼切結書金額表」
      等資料，該登記簿內記載97年1月7日向「陳俊明」買入廢
      鐵4,490公斤，其上並登記有「陳俊明」之生日及國民身
      分證統一編號，以及所使用交通工具之車牌號碼；另在該
      97年1月6日、7日之「古鐵過磅單兼切結書金額表」上，
      則均有「陳俊明」及當時受託載運該等鋼材前去之證人丁○○之簽名，此有搜索扣押筆錄、扣押物品目錄表各1份
      、「舊貨（資源回收）業（公司）買入登記簿」影本1份
      及「古鐵過磅單兼切結書金額表」影本2張在卷可稽（見
      同上警卷第95、96、104至106頁）。另證人丁○○於本院
      審理時結證稱：當時係自稱為「陳俊明」之人，委託其載
      運鋼軌等語（見本院卷二第81頁）。按此，可見證人巳○○前去向被告辰○○變賣如附表編號9、10所示之鋼材時
      ，係自稱為「陳俊明」，而被告辰○○亦確實有登記該「
      陳俊明」之生日、國民身分證統一編號及貨車之車牌號碼
      無訛。
    (3)就被告戊○○部分，證人巳○○於本院審理時結證稱：其
      4次前去「天奕資源回收場」變賣鋼材，都是跟裡面的工
      作人員接洽，變賣時有告知該等鋼材係工程廢料。算錢的
      時候有跟被告戊○○接洽，當時被告戊○○有要求其提供
      身分證件資料，但其表示未攜帶，被告戊○○就沒有再要
      求其提供身分證件資料，被告戊○○也有問其為何東西要
      從新竹載來台中變賣，其對被告戊○○說其是這邊的人，
      順道載來這邊賣等語（見本院卷第68、69頁）。足見被告
      戊○○在算錢給證人巳○○時，有要求證人巳○○出示身
      分證件資料，並問明證人巳○○為何載運鋼材至伊經營之
      回收場變賣。再參之警方持本院核發之搜索票，前往被告
      戊○○經營之上開資源回收場搜索所扣押之「資源回收（
      舊貨）業買入登記簿」，其上於「1月10日（2次）、1月
      13日、1月15日」等處，記載有證人巳○○該4次載運鋼材
      前去變賣時，所使用之交通工具之車行、車號即「東鑫5J
      -140」、「泰輝TG-160」、「隆來3V-482」及「保益來74
      2-GJ、95-LN」，此有搜索扣押筆錄、扣押物品目錄表各1
      份及「資源回收（舊貨）業買入登記簿」影本1份在卷可
      稽（見同上警卷第120至122、132頁）。可見被告戊○○
      在證人巳○○前往變賣如附表編號11、12、14、15所示之
      鋼材時，係因證人巳○○未能提供其身分證件資料，乃變
      通予以登記該貨車之車行及車號之方式，作為事後查證之
      用。
    (4)就被告辛○○部分，證人巳○○於本院審理時結證稱：其
      於97年1月12日前去苗栗縣苑裡鎮利多資源回收場變賣鋼
      材時，係與一個年輕人接洽，長相已忘記了，對方有詢問
      其東西來源，其說是工程廢料。對方要登記其資料時，其
      有出示身分證給對方，其係用本名，對方有質疑，說這真
      的是廢料嗎，其說是工程已經沒有用了，所以拿來賣。對
      方就沒有再說什麼等語（見本院卷二第69頁背面）。再被
      告辛○○亦自承當時係伊接洽買入，由此足見被告辛○○
      在買入如附表編號13所示之鋼材時，有向證人巳○○問明
      該等鋼材之來源，並要求證人巳○○提供身分證件資料，
      以憑事後查證之用一情，可以認定。至於證人巳○○雖證
      稱其係用本名，並有出示其身分證云云，惟參之警方持本
      院核發之搜索票，前往上開利多資源回收場搜索所扣押之
      「登記來賣鐵器人車資料表」所示，被告辛○○登記當時
      載運鋼材之貨車屬「昇昇起重工程行」所有、車牌號碼為
      123-RW、駕駛持用之手機號碼為0000000000號，另證人巳
      ○○當時搭乘之自用小客車車牌號碼為8495-LC，而其提
      供予被告辛○○之姓名為「陳俊文」、國民身分證統一編
      號為「Ｚ000000000」、手機號碼為「0000000000」，有搜
      索扣押筆錄、扣押物品目錄表各1份及「登記來賣鐵器人
      車資料表」1份在卷可稽（見同上警卷第140、141、144頁
      ）。再參諸證人即駕車載送證人巳○○之司機黃宗桂於警
      詢證稱：其駕駛車牌號碼8495-LC之自用小客車多次載送
      綽號「達摩」之客人，該男子自稱為「陳俊文」，並指認
      該自稱「陳俊文」之人即為證人巳○○，有證人黃宗桂之
      警詢筆錄在卷可佐（見97年度偵字第5457號卷第14至18頁
      ）。衡及證人巳○○既係向他人詐騙鋼材供己變賣花用，
      為逃避被害人乃至於檢警之追查，自無可能提供其真正身
      分資料予被告辛○○登記，是證人巳○○此部分之供述，
      無可採信。但仍不影響本院對被告辛○○於買入如附表編
      號13所示鋼材時，有問明來源及登記出售者資料之認定。
    (5)就被告卯○○部分，證人巳○○於本院審理時結證稱：其
      於97年1月22日、23日、25日、27日、30日及97年2月2日
      ，有到員林資源回收場賣過鋼材，當時均與被告卯○○接
      洽，被告卯○○詢問東西之來源時，其說是工程廢料。伊
      有要求登記資料，說如果貨品來源有問題伊比較好處理，
      其說未攜帶證件，被告卯○○第一次就有向其要證件，第
      三次之後再要時，其說已經賣給二、三次都沒有問題，被
      告卯○○有質疑載過去的量很多，其就以快要過年，工人
      的薪資發不出來為由告知被告卯○○，後來被告卯○○就
      未再問等語（見本院卷二第69、70頁）。足見被告卯○○
      於買入如附表編號16至18所示之鋼材時，有向證人巳○○
      詢問該等鋼材來源、為何變賣，並要求登記身分資料，惟
      因證人巳○○諉稱未攜帶而未登記其個人資料，而在第3
      次以後，被告卯○○雖向證人巳○○要求登記身分資料，
      但因證人巳○○聲稱都已變賣過2、3次，都沒問題等語，
      被告卯○○始未予登記其身分資料。再參之警方持本院核
      發之搜索票，前往上開員林資源回收場搜索所扣押之「手
      寫交易明細表」及簽收單據等資料，在該交易明細表上記
      載當時自稱「賴進興」之人，於97年1月22日、23日、25
      日、27日、30日及97年2月2日等日前往變賣鋼材之時間、
      重量、收購價格及載運前去之貨車車號；另於97年1月27
      日之簽收單據上，記載該回收場就「賴進興」變賣之鋼材
      ，尚欠10萬元未付，於97年1月28日之簽收單據則記載該
      積欠之10萬元，於是日由「賴進興」收訖，有搜索扣押筆
      錄、扣押物品目錄表各1份及該交易明細表1份、簽收單據
      2張在卷可稽（見同上警卷第158至160、176、177頁）。
      對於該自稱為「賴進興」之人即為證人巳○○一情，亦據
      證人巳○○於本院審理時結證屬實（見本院卷二第74頁）
      。另參諸上開員林資源回收場就前述各次交易之監視器錄
      影翻拍照片所示，其內拍攝有載運之貨車及證人巳○○等
      候領取變賣金錢之畫面，有該翻拍照片8張在卷可佐（見
      本院卷一第60、61頁）。按此，足認被告卯○○於收購如
      附表編號16至21所示之鋼材時，亦有先行詢問其來源及要
      求登記證人巳○○之身分資料，留供事後查證之用，惟因
      證人巳○○均諉稱未攜帶，乃改登記載貨前去之貨車車號
      無疑。
  2.按資源回收業者，非如當鋪業者受有明確收當物品法律規範
    之拘束，尤以資源回收之物品種類繁多，為求經濟及回收之
    效率，於回收買入時，並無嚴整之過濾機制，或具有強制性
    之登記規範。此參諸證人即參與偵辦本案之警員林旻賢於本
    院審理時結證稱：要資源回收業者登記收購物品，係警察機
    關之內規，對業者並無強制力等語（見本院卷二第65頁背面
    ），可徵甚明。本案如上所述，被告午○○、辰○○、戊○○、辛○○、卯○○於證人巳○○前去變賣如附表所示之鋼
    材時，已盡伊等能力，向證人巳○○問明物品來源、要求提
    供身分證件資料等供事後查證，雖因證人巳○○為逃避追查
    而未據實以告，致伊等所登記之資料，難認完整，但均足以
    確定係購入自證人巳○○一節，則無疑義。何況，被告午○○、辰○○、戊○○、辛○○、卯○○等人並非具有公權力
    之檢警人員，伊等並無法律上之授權，得以盤詰證人巳○○
    或對其搜身，或令其非出示身分證件不可之權力，亦無權力
    可以透過戶役政網路連線或其他管道，來查得證人巳○○所
    提供之資料是否正確，於此情形，要求被告午○○、辰○○
    、戊○○、辛○○、卯○○一定須詳實查核、記載證人巳○○之身分證件資料，無寧過苛。雖然被告午○○、辰○○、
    戊○○、辛○○、卯○○等人在證人巳○○未能確實提出其
    身分證件時，可以選擇不予收購，然而伊等之選擇收購，亦
    與贓物之認識有間。倘再參之被害人乙○○、己○○、甲○○、癸○○、丑○○等人從事鋼材租賃業多年，都已遭證人
    巳○○之矇騙而出租大量之鋼材，則被告午○○、辰○○、
    戊○○、辛○○、卯○○等人遭證人巳○○之矇騙，而以當
    時之市價向證人巳○○收購系爭鋼材一情【此情已據證人巳
    ○○於偵查中證述甚明（見97年度偵字第3371號卷第119頁
    ）】，實亦難認與常情有何違背。是公訴人遽以被告午○○
    、辰○○、戊○○、辛○○、卯○○等人未查核證人巳○○
    之身分資料，而謂伊等明知系爭鋼材為贓物一節，稍嫌速斷
    。
  3.至於證人乙○○、己○○、甲○○等人於本院審理時，雖均
    結證稱：其等當時受騙出租予證人巳○○之鋼材，固屬中古
    品，但均堪用，且該等鋼材亦均可反覆使用等語（見本院卷
    二第4至14頁）；證人巳○○於本院審理時，亦結證稱就工
    程而言，該等鋼材均係堪用品等語（見本院卷二第70頁）；
    另受證人巳○○之託載運鋼材前往資源回場之貨車駕駛即證
    人子○○、丁○○及寅○○等於本院審理時，亦均同此證述
    （見本院卷二第76頁背面、81頁背面、87頁）。然查被告午
    ○○、辰○○、戊○○、辛○○、卯○○等人所從事之行業
    ，均係「資源回收業」，而非「廢棄物回收業」，對於回收
    之物品，並不以舊品或不堪用之物品為限，只要物主不再使
    用而屬回收業者所回收之物品，均可持往變賣，此乃社會之
    常情。誠如證人丁○○於本院審理時所證述：伊先前曾受客
    戶之託，載運鋼軌至工地，也曾載運前往資源回收場，至於
    是否屬不要之鋼材，要看客戶之認定等語（見本院卷二第81
    頁背面）。亦即在一般社會之生活經驗，並非堪用之物品，
    就不會攜往資源回收場變賣。是公訴人以被告午○○、辰○○、戊○○、辛○○、卯○○等人所買入之系爭鋼材，係市
    面上少見之鋼軌樁、大鋼片，又屬堪用品，逕而推論伊等分
    別於收購時，有贓物或可能為贓物之認識一節，尚屬率斷。
  (四)據上，被告午○○、辰○○、戊○○、辛○○、卯○○向證
    人巳○○收購鋼材時，無故買贓物之犯意，應可認定。又臺
    灣彰化地方法院檢察署檢察官以97年度偵字第11398號移送
    併辦部分，認被告卯○○於97年1月25日、27日、30日、97
    年2月2日，向證人巳○○分別收購鋼板12、10、8、6塊部分
    ，因與附表編號18、19、20、21所示部分為相同事實，本院
    爰併予審酌，附此敘明。是被告辰○○、戊○○、辛○○、
    卯○○上開辯解，應可採信。至於被告午○○否認收購系爭
    鋼材一節，雖無可採，但其既無收購贓物之故意，自亦不能
    認定其有故買贓物之犯行。
六、綜上所述，本案依公訴人所提出之現有證據，尚無法積極證
    明被告午○○、辰○○、戊○○、辛○○、卯○○等人確有
    此犯罪，亦即仍存有合理之可疑，尚不足以使本院對被告午
    ○○、辰○○、戊○○、辛○○、卯○○形成有罪之確信，
    基於「罪證有疑，利於被告」之證據法則，自應諭知被告午
    ○○、辰○○、戊○○、辛○○、卯○○均為無罪之判決。
七、退併辦部分：臺灣彰化地方法院檢察署檢察官以97年度偵字
    第11398號移送併辦部分，認被告卯○○於97年2月4日，向
    證人巳○○收購鋼板8塊部分，因與上開起訴部分具有集合
    犯之一罪關係，而移送併辦（見本院卷一第148頁）。惟如
    上所述，因本院於審理後認檢察官起訴之部分並不成罪，故
    自無實質上一罪之不可分關係，是就此部分，應退回由臺灣
    彰化地方法院檢察署另行辦理，併此敘明。
據上論斷，應依刑事訴訟法第301條第1項前段，判決如主文。
本案經檢察官謝雨青到庭執行職務。
中    華    民    國    98    年    6     月    25    日
                  刑事第八庭    審判長法  官  簡婉倫
                                      法  官  唐中興
                                      法  官  陳銘壎
以上正本證明與原本無異。
如不服本判決應於收受判決後10日內向本院提出上訴書狀，並應
敘述具體理由；其未敘述上訴理由者，應於上訴期間屆滿後20日
內向本院補提理由書（均須按他造當事人之人數附繕本）「切勿
逕送上級法院」。告訴人或被害人對於
告訴人或被害人對於本判決如有不服，而請求檢察官上訴者，其
上訴期間之計算以檢察官收受判決正本之日期為準。
中    華    民    國    98    年    6    月     25    日
                                      書記官  楊筱惠
附表：
┌──┬─────────────────────┐
│編號│同案被告巳○○詐騙取得贓物及變賣贓物之情形│
├──┼─────────────────────┤
│ 1  │同案被告巳○○於民國96年12月14日，前往白宜│
│    │珍設於彰化縣芬園鄉○○村○○段527地號之新 │
│    │統安公司，向乙○○佯稱其因施工所需，有租用│
│    │鋼材之必要，致乙○○陷於錯誤，而租予大鋼片│
│    │3片、鋼軌樁8支（每支長6公尺、共重2,400公斤│
│    │），同案被告巳○○於詐騙得手後，隨即委由不│
│    │知情、姓名不詳之貨車駕駛，當場載往被告賴麗│
│    │雲設於台中縣大甲鎮水美96巷2號之1之「興華資│
│    │源回收場」變賣。                          │
├──┼─────────────────────┤
│ 2  │又於96年12月16日，前往上開新統安公司，向白│
│    │宜珍佯稱其因施工所需，有租用鋼材之必要，致│
│    │乙○○陷於錯誤，而租予大鋼片2片、鋼軌樁6支│
│    │（每支長6公尺、共重1,800公斤），同案被告賴│
│    │宜興於詐騙得手後，隨即委由不知情、姓名不詳│
│    │之貨車駕駛，當場載往被告午○○經營之上開資│
│    │源回收場變賣。                            │
├──┼─────────────────────┤
│ 3  │又於96年12月19日，前往新統安公司，向乙○○│
│    │佯稱其因施工所需，有租用鋼材之必要，致白宜│
│    │珍陷於錯誤，而租予大鋼片4片，同案被告賴宜 │
│    │興於詐騙得手後，隨即委由不知情、姓名不詳之│
│    │貨車駕駛，當場載往被告午○○經營之上開資源│
│    │回收場變賣。                              │
├──┼─────────────────────┤
│ 4  │又於96年12月21日，前往上開新統安公司，向白│
│    │宜珍佯稱其因施工所需，有租用鋼材之必要，致│
│    │乙○○陷於錯誤，而租予鋼軌樁16支（每支長6 │
│    │公尺、共重4,800公斤），同案被告巳○○於詐 │
│    │騙得手後，隨即委由不知情、姓名不詳之貨車駕│
│    │駛，當場載往被告午○○經營之上開資源回收場│
│    │變賣。                                    │
├──┼─────────────────────┤
│ 5  │又於96年12月23日，前往上開新統安公司，向白│
│    │宜珍佯稱其因施工所需，有租用鋼材之必要，致│
│    │乙○○陷於錯誤，而租予大鋼片1片、鋼軌樁12 │
│    │支（每支各長6公尺、10公尺、共重3,800公斤）│
│    │，同案被告巳○○於詐騙得手後，隨即委由不知│
│    │情、姓名不詳之貨車駕駛，當場載往被告午○○│
│    │經營之上開資源回收場變賣。                │
├──┼─────────────────────┤
│ 6  │又於96年12月25日，前往上開新統安公司，向白│
│    │宜珍佯稱其因施工所需，有租用鋼材之必要，致│
│    │乙○○陷於錯誤，而租予大鋼片2片、鋼軌樁12 │
│    │支（每支長6公尺、共重3,600公斤），同案被告│
│    │巳○○於詐騙得手後，隨即委由不知情之貨車駕│
│    │駛庚○○，當場載往被告午○○經營之上開資源│
│    │回收場變賣。                              │
├──┼─────────────────────┤
│ 7  │又於96年12月26日，前往上開新統安公司，向白│
│    │宜珍佯稱其因施工所需，有租用鋼材之必要，致│
│    │乙○○陷於錯誤，而租予大鋼片5片，同案被告 │
│    │巳○○於詐騙得手後，隨即委由不知情、姓名不│
│    │詳之貨車駕駛，當場載往被告午○○經營之上開│
│    │資源回收場變賣。                          │
├──┼─────────────────────┤
│ 8  │又於96年12月29日，前往上開新統安公司，向白│
│    │宜珍佯稱其因施工所需，有租用鋼材之必要，致│
│    │乙○○陷於錯誤，而租予大鋼片5片，同案被告 │
│    │巳○○於詐騙得手後，隨即委由不知情之貨車駕│
│    │駛庚○○，當場載往被告午○○經營之上開資源│
│    │回收場變賣。                              │
├──┼─────────────────────┤
│ 9  │又於97年1月6日，前往己○○設於彰化縣和美鎮○○    ○○○路91號之勝億公司，向己○○佯稱其因施工│
│    │所需，有租用鋼材之必要，並提出其以不詳方式│
│    │取得由馮立誠簽發、付款人泛亞商業銀行大甲分│
│    │行、金額新臺幣（下同）2萬5千元之支票1紙（ │
│    │票號PB00000000號）充作租金，致己○○陷於錯│
│    │誤，而租予鋼軌樁16支（每支長7公尺、共重5,6│
│    │00公斤），同案被告巳○○於詐騙得手後，隨即│
│    │委由不知情之貨車駕駛丁○○，當場載往被告蔡│
│    │文斌設於台中縣龍井鄉○○路○段126號之「典亮│
│    │資源回收場」變賣。                        │
├──┼─────────────────────┤
│ 10 │又於97年1月7日，前往上開勝億公司，向己○○│
│    │佯稱其因施工所需，有租用鋼材之必要，致林煙│
│    │欽陷於錯誤，而租予鋼軌樁12支（每支長7公尺 │
│    │、共重4,200公斤），同案被告巳○○於詐騙得 │
│    │手後，隨即委由不知情之貨車駕駛丁○○，當場│
│    │載往被告辰○○經營之上開資源回收場變賣。  │
├──┼─────────────────────┤
│ 11 │又於97年1月8日，前往上開勝億公司，向己○○│
│    │佯稱其因施工所需，有租用鋼材之必要，致林煙│
│    │欽陷於錯誤，而租予鋼軌樁10支（每支長7至8公│
│    │尺、共重4,000公斤），同案被告巳○○於詐騙 │
│    │得手後，隨即委由不知情、姓名不詳之貨車駕駛│
│    │，載往被告戊○○設於台中縣豐原市○○路58巷│
│    │綠山段114號之「天奕資源回收場」變賣。     │
├──┼─────────────────────┤
│ 12 │又於97年1月10日，前往上開勝億公司，向林煙 │
│    │欽佯稱其因施工所需，有租用鋼材之必要，致林│
│    │煙欽陷於錯誤，而租予鋼軌樁14支（每支長8公 │
│    │尺、共重5,600公斤），同案被告巳○○於詐騙 │
│    │得手後，隨即委由不知情之貨車駕駛子○○，當│
│    │場載往被告戊○○經營之上開資源回收場變賣。│
├──┼─────────────────────┤
│ 13 │又於97年1月12日，前往甲○○設於新竹市○○ ○○    ○路3段110巷5號之全暐公司，向甲○○佯稱其因 │
│    │施工所需，有租用鋼材之必要，並提出其以不詳│
│    │方式取得由林王美霞簽發、付款人聯邦商業銀行│
│    │新竹分行、金額1萬元之支票1紙（票號0000000 │
│    │號）充作租金，致甲○○陷於錯誤，而租予鋼軌│
│    │樁18支（每支長6公尺、共重5,440公斤），被告│
│    │巳○○於詐騙得手後，隨即委由不知情、姓名不│
│    │詳之貨車駕駛，當場載往設於苗栗縣苑裡鎮13北│
│    │房6之9號之「利多資源回收場」，變賣予被告邱│
│    │德恭。                                    │
├──┼─────────────────────┤
│ 14 │又於97年1月13日，前往上開全暐公司，向王錦 │
│    │波佯稱其因施工所需，有租用鋼材之必要，並提│
│    │出其以不詳方式取得由黃國洪簽發、付款人陽信│
│    │商業銀行士林分行，金額1萬5千元之支票1紙（ │
│    │票號0000000號）充作租金，致甲○○陷於錯誤 │
│    │，而租予鋼軌樁18支（每支長8公尺、共重7,000│
│    │公斤），同案被告巳○○於詐騙得手後，隨即委│
│    │由不知情、姓名不詳之貨車駕駛，當場載往被告│
│    │戊○○經營之上開資源回收場變賣。          │
├──┼─────────────────────┤
│ 15 │又於97年1月15日，前往上開全暐公司，向王錦 │
│    │波佯稱其因施工所需，有租用鋼材之必要，並提│
│    │出其以不詳方式取得由林瑞祥簽發、付款人第一│
│    │商業銀行台中分行，金額3萬5千元之支票1紙（ │
│    │票號0000000號）充作租金，致甲○○陷於錯誤 │
│    │，而租予鋼板10片，同案被告巳○○於詐騙得手│
│    │後，隨即委由不知情、姓名不詳之貨車駕駛，當│
│    │場載往被告戊○○經營之上開資源回收場變賣。│
├──┼─────────────────────┤
│ 16 │又於97年1月22日，前往設於嘉義縣民雄鄉大崎 │
│    │村十四甲358號之嘉南公司，向該公司物料管理 │
│    │人員癸○○佯稱其因施工所需，有租用鋼材之必│
│    │要，致癸○○（起訴書此處誤載為乙○○）陷於│
│    │錯誤，而租予鋼軌樁18支（每支長7公尺，共重 │
│    │6,300公斤），同案被告巳○○於詐騙得手後， │
│    │隨即委由不知情之貨車駕駛寅○○，當場載往設│
│    │於彰化縣員林鎮○○路○段190號之「員林資源回│
│    │收場」，變賣予被告卯○○。                │
├──┼─────────────────────┤
│ 17 │又於97年1月23日，前往上開嘉南公司，向陳善 │
│    │晏佯稱其因施工所需，有租用鋼材之必要，致陳│
│    │善晏陷於錯誤，而租予鋼軌樁20支（每支長7至8│
│    │公尺，共重8,000公斤），同案被告巳○○於詐 │
│    │騙得手後，隨即委由不知情之貨車駕駛寅○○，│
│    │當場載往上開「員林資源回收場」，變賣予被告│
│    │卯○○。                                  │
├──┼─────────────────────┤
│ 18 │又於97年1月25日，前往丑○○設於嘉義縣民雄 │
│    │鄉○○路○段57之37號之瑞金企業社，向丑○○ │
│    │佯稱其因施工所需，有租用鋼材之必要，並以「│
│    │劉俊文」之名義簽發發票日97年1月27日、金額 │
│    │各2萬元之本票3紙充作押金，致丑○○陷於錯誤│
│    │，而租予鋼板12塊（共重17,910公斤），同案被│
│    │告巳○○於詐騙得手後，隨即委由不知情、姓名│
│    │不詳之貨車駕駛，當場載往上開「員林資源回收│
│    │場」，變賣予被告卯○○。                  │
├──┼─────────────────────┤
│ 19 │又於97年1月27日，前往上開瑞金企業社，向楊 │
│    │榮發佯稱其因施工所需，有租用鋼材之必要，致│
│    │丑○○陷於錯誤，而租予鋼板10塊（共重15,670│
│    │公斤），同案被告巳○○於詐騙得手後，隨即委│
│    │由不知情、姓名不詳之貨車駕駛，當場載往上開│
│    │「員林資源回收場」，變賣予被告卯○○。    │
├──┼─────────────────────┤
│ 20 │又於97年1月30日，前往上開瑞金企業社，向楊 │
│    │榮發佯稱其因施工所需，有租用鋼材之必要，致│
│    │丑○○陷於錯誤，而租予鋼板8塊（共重14,260 │
│    │公斤），同案被告巳○○於詐騙得手後，隨即委│
│    │由不知情、姓名不詳之貨車駕駛，當場載往上開│
│    │「員林資源回收場」，變賣予被告卯○○。    │
├──┼─────────────────────┤
│ 21 │又於97年2月2日，前往上開瑞金企業社，向楊榮│
│    │發佯稱其因施工所需，有租用鋼材之必要，致楊│
│    │榮發陷於錯誤，而租予鋼板6塊（共重9,700公斤│
│    │），同案被告巳○○於詐騙得手後，隨即委由不│
│    │知情之貨車駕駛丙○○，當場載往上開「員林資│
│    │源回收場」，變賣予被告卯○○。            │
└──┴─────────────────────┘


司法院資訊處製作；財團法人民間司法改革基金會備份。
